臺灣高等法院刑事判決
111年度上訴字第1569號
上  訴  人  臺灣桃園地方檢察署檢察官 
被      告  張慈慧    



上列上訴人因偽造文書等案件，不服臺灣桃園地方法院108年度
訴字第486號，中華民國111年2月24日第一審判決（起訴案號：
臺灣桃園地方檢察署107年度偵緝字第130號），提起上訴，本院
判決如下：
    主  文
上訴駁回。
    理  由
一、本案經本院審理結果，認第一審判決對被告張慈慧（下稱被
    告）被訴冒用身分而使用他人遺失之國民身分證、行使偽造
    私文書部分為無罪之諭知，核無不當，應予維持，並引用第
    一審判決書記載之證據及理由（如附件；被告被訴侵占遺失
    物部分，未經檢察官提起上訴，不在本院審理範圍內）。 
二、檢察官上訴意旨略以：證人即「數位方舟3C專賣店」負責人
    陳建法於偵查及原審審理中之證述情節大致相符，足證被告
    於申辦門號0000000000號（下稱系爭門號）時，確實曾進入
    該店內而在現場，故被告所辯並未下車等情，顯係卸責之詞
    ，要非可採；且由另案被告闕廷宇（以下逕稱其名）於原審
    之證述，足見被告已知悉「阿南」提出非自己所有身分資料
    欲申辦手機門號之事，對於擔任他人使用第三人名義申辦手
    機門號代辦人之風險已有認知，僅因圖小利仍提供身份證件
    以作為代辦人，對於可能因此發生偽造文書、冒用身分之情
    形，可預見卻予以容任，被告具備間接故意甚明。無論被告
    之證件係在現場自己提出，或由闕廷宇向其拿取，皆不影響
    被告與闕廷宇、「阿南」等人間，有偽造文書、冒用身分之
    犯意聯絡及行為分擔。原判決認事用法有所未洽，請撤銷原
    判決，更為適法之判決等語。
三、按事實之認定，應憑證據，如未能發現相當證據，或證據不
    足以證明犯罪事實，自不能以推測或擬制之方法，為裁判基
    礎。此所稱之證據，雖不以直接證據為限，間接證據亦包括
    在內，然而無論直接或間接證據，其為訴訟上之證明，須於
    通常一般人均不致有所懷疑，而得確信其為真實之程度者，
    始得據為有罪之認定。倘其證明尚未達到此一程度，而有合
    理懷疑之存在，致無從使事實審法院獲得有罪之確信時，即
    應諭知被告無罪之判決。再按檢察官就被告犯罪事實，應負
    舉證責任，並指出證明之方法，刑事訴訟法第161條第1項定
    有明文。因此，檢察官對於起訴之犯罪事實，應負提出證據
    及說服之實質舉證責任。倘其所提出之證據，不足為被告有
    罪之積極證明，或其闡明之證明方法，無從說服法官以形成
    被告有罪之心證，基於無罪推定之原則，自應為被告無罪之
    判決（最高法院40年台上字第86號、76年台上字第4986號、
    92年台上字第128號判決意旨參照）。又事實審法院對於證
    據之取捨，依法雖有自由判斷之權，然積極證據不足證明犯
    罪事實時，被告之抗辯或反證縱屬虛偽，仍不能以此資為積
    極證據應予採信之理由（最高法院30年上字第482號判決意
    旨參照）。次按若共同被告具有共犯關係者，雖其證據資料
    大體上具有共通性，共犯所為不利於己之陳述，固得採為其
    他共犯犯罪之證據，然為保障其他共犯之利益，該共犯所為
    不利於己之陳述，除須無瑕疵可指外，且仍應調查其他必要
    之證據，以察其是否與事實相符，不得專憑該項陳述作為其
    他共犯犯罪事實之認定（最高法院100年台上字第6592號判
    決意旨參照）。經查：證人陳建法雖於原審審理中證稱：10
    5年6月26日申辦系爭門號時，被告、闕廷宇及闕廷宇之男性
    友人（即「阿南」）均在場，代理人的簽名是被告本人簽的
    一語在案（見原審卷四第27至28、34、37至39頁）；然由闕
    廷宇自承：當日因帶襁褓中之小孩到場，過程中，小孩便溺
    、哭泣，被告便將小孩先行帶上車之情狀（見原審卷四第39
    頁），業與證人陳建法所稱：印象中被告、闕廷宇及闕廷宇
    之男性友人均在場一語（見原審卷四第39頁），相互齟齬；
    參以原審調取系爭門號之原判決附表所示文書正本，以及被
    告過往筆跡正本，送經內政部警政署刑事警察局為筆跡鑑定
    後，認系爭門號之原判決附表所示文書上之「張慈慧」筆跡
    與被告過往簽名字跡不相符，有該局110年4月20日刑見字第
    1100033799號鑑定書1份存卷可考（見原審卷三第55至57-1
    頁），則系爭門號如原判決附表所示文書上「張慈慧」是否
    真為被告所簽署，實有疑義，已徵證人陳建法前稱相關文書
    上代理人簽名是由被告在場親簽等語，顯有記憶錯漏之虞；
    另證人陳建法對於被告是否始終在場，其亦稱：不敢確定一
    語甚明（見原審卷四第42頁），則證人陳建法是否確有向被
    告徵詢擔任代辦人，並說明相關權責而令其簽署原判決附表
    所示文書之事實，即難遽認。再者，闕廷宇固於原審審理中
    證稱：有詢問被告可否當代辦人（保證人），被告一開始說
    不要，是「阿南」說要送他手機還是什麼東西，被告才答應
    等語（見原審卷第74頁），惟綜觀全卷資料，此等情節僅有
    闕廷宇之單一陳述，查無其他證據可資補強，揆諸前揭說明
    ，自難逕認闕廷宇上開不利被告之陳述即為真實；且被告、
    闕廷宇當時乃男女朋友並育有1名子女，雙方具有相當親密
    關係，則被告身分證件遭闕廷宇取得之原因所在多有，亦無
    從僅憑此即認被告有基於冒用告訴人名義申辦系爭門號而提
    供身分證件之故意。準此，縱令被告確曾與闕廷宇共同至該
    店中，但闕廷宇、「阿南」持用被告身分證件申辦系爭門號
    時，被告是否始終在場參與本案犯罪情節之事實，顯屬有疑
    ，則過程中，被告是否確知闕廷宇、「阿南」乃冒用告訴人
    名義申辦系爭門號之情，亦有疑慮。故經本院勾稽全案證據
    資料，實在無法排除證人陳建法或因當日被告曾一度在場，
    且經闕廷宇出示被告之身分證件，而誤認闕廷宇已取得由被
    告擔任代辦人之同意，進而將原判決附表所示文書交由闕廷
    宇、「阿南」等人簽署之可能，自難對被告逕以行使偽造私
    文書、冒用身分而使用他人遺失之國民身分證等罪相繩。原
    審對檢察官所舉各項證據，已逐一剖析，參互審酌，並敘明
    其取捨證據及得心證之理由，觀諸原判決之採證方法及證據
    之取捨均無瑕疵可指，所為論斷從形式上觀察，亦難認有前
    揭上訴意旨所指違背經驗法則、論理法則或其他違背法令之
    情形，要不能以推測或擬制之方法，逕為不利於被告之認定
    。檢察官上訴仍執原審已詳予斟酌之證據，對於原判決已說
    明事項及屬原審採證認事職權之適法行使，逕為相異評價，
    復未提出其他積極證據證明被告確有公訴意旨所稱上開犯行
    ，尚難說服本院推翻原判決，另為不利於被告之認定，其上
    訴為無理由，應予駁回。
據上論斷，應依刑事訴訟法第373條、第368條，判決如主文。
本案經檢察官李允煉、陳建勳提起公訴，檢察官李信龍提起上訴
，檢察官孟玉梅到庭執行職務。
中　　華　　民　　國　　111 　年　　7 　　月　　12　　日
                  刑事第十五庭  審判長法　官  陳芃宇
                                      法　官  陳勇松
                                      法　官  陳俞伶
以上正本證明與原本無異。
檢察官如不服本判決，應於收受送達後20日內向本院提出上訴書
狀，惟須受刑事妥速審判法第9條限制。其未敘述上訴之理由者
，並得於提起上訴後20日內向本院補提理由書(均須按他造當事
人之人數附繕本)「切勿逕送上級法院」。
刑事妥速審判法第9條：
除前條情形外，第二審法院維持第一審所為無罪判決，提起上訴
之理由，以下列事項為限：
一、判決所適用之法令牴觸憲法。
二、判決違背司法院解釋。
三、判決違背判例。
刑事訴訟法第 377 條至第 379 條、第 393 條第 1 款之規定，
於前項案件之審理，不適用之。
                                     書記官  朱家麒
中　　華　　民　　國　　111 　年　　7 　　月　　13　　日